臺灣高雄地方法院交通事件裁定　　　　 94年度交聲字第238號
原處分機關　高雄市政府
異　議　人
即受處分人　甲○○　男民國15.
上列異議人即受處分人因聲明異議案件，對於高雄市政府中華民
國94年4 月15日所為之處分（原處分：高市府交裁字第32-1B000
0000號），聲明異議，本院裁定如下：
    主  文
原處分撤銷。
甲○○不罰。
    理  由
一、本件異議意旨略以：原處分機關以異議人所有之車牌號碼XH
    -6516 號自用小客車，於民國93年9 月20日上午10時13分許
    停放於高雄市○○○路之某路邊停車處所，未依規定繳納停
    車費，而認異議人有違反道路交通管理處罰條例第56條第1
    項第11款之規定，而予以裁決罰款，惟異議人並未收到任何
    繳費通知單及高雄市政府交通局逕行舉發之罰單，原處分機
    關卻逕予裁決，顯於法有違，異議人對此裁決不服，爰依法
    提出異議等語。
二、按行政處分，係指行政機關就公法上具體事件所為之決定或
    其他公權力措施而對外直接發生法律效果之單方行政行為，
    行政程序法第92條第1 項定有明文。查高雄市○○○○路邊
    收費之管理員依法開立停車繳費通知單，係主管機關命停車
    人給付使用公共設施對價之規費之公法上決定，其性質應屬
    行政處分。又行政程序法第110 條第1 項規定，書面之行政
    處分自送達相對人起，依送達、通知或使知悉之內容對其發
    生效力，是高雄市○○○○路邊收費之管理員對異議人開立
    之停車繳費通知單，應自送達異議人起發生效力。本案異議
    人既否認收受停車繳費通知單，參諸行政訴訟法第136 條規
    定準用民事訴訟法第277 條前段規定，即應由高雄市政府負
    舉證責任，而高雄市政府復未能證明已將停車繳費通知單合
    法送達異議人收受，依上開規定，系爭停車繳費通知即不發
    生效力，異議人自亦無道路交通管理處罰條例第56條第1 項
    第11款規定在道路收費停車處所停車不依規定繳費之情形，
    從而，原處分機關依道路交通管理處罰條例第56條第1 項第
    款規定，裁決異議人處罰鍰新台幣1,200 元，於法即有未合
    。至一般人民固明知於路邊收費停車場停車有繳費義務，但
    非謂行政機關因此即可免除其依法行政之責任及程序，行政
    機關於命停車人給付使用公共設施對價之規費時，仍應依法
    將命繳納之金額及期限為合法送達，始得起算遲延時間及救
    濟時間，嗣停車人經合法通知後未依限履行，始生遲延效力
    ，行政機關乃得加以科以罰鍰，以確保依法行政之原則，保
    障人民權益。否則，行政機關無異推卸其依法應為之行政程
    序，反課以法律所未規定之人民自行查核繳納金額及期限之
    義務，且剝奪人民救濟途徑，顯非合法正當，附此敘明。
三、次按逕行舉發者，應按已查明之資料填註車牌號碼、車輛種
    類、車主姓名或地址，並於通知單上方空白處加註逕行舉發
    之文字後，由舉發機關送達被通知人；又其屬逕行舉發者，
    其應到案之日期距舉發日為30日，違反道路交通管理事件行
    為人，未依規定自動繳納罰鍰，或未依規定到案聽候裁決，
    處罰機關應於2 個月內依基準表逕行裁決之，違反道路交通
    管理事件統一裁罰基準及處理細則第11條第1 項第3 款、第
    14條後段、第44條第1 項分別定有明文。故依前揭規定，舉
    發違反道路交通管理事件通知單應先由舉發機關送達受處分
    人，受處分人復未自動繳納罰鍰或未到案聽候裁決，處罰機
    關始得依違反道路交通管理事件統一裁罰標準表逕行裁決之
    ，倘舉發違反道路交通管理事件通知單未經合法送達受處分
    人，處罰機關即逕行裁決，其裁決程序顯非合法。又處理違
    反道路交通管理事件，有關文書送達之程序，依行政程序法
    之規定；送達，於應受送達人之住居所、事務所或營業所為
    之；於應送達處所不獲會晤應受送達人時，得將文書付與有
    辨別事理能力之同居人、受僱人或應送達處所之接收郵件人
    員。應受送達人或其同居人、受僱人、接收郵件人員無正當
    理由拒絕收領文書時，得將文書留置於應送達處所，以為送
    達；又送達不能依前二條規定為之者，得將文書寄存送達地
    之地方自治或警察機關，並作送達通知書兩份，一份黏貼於
    應受送達人住居所、事務所、營業所或其就業處所門首，另
    一份交由鄰居轉交或置於該送達處所信箱或其他適當位置，
    以為送達。前項情形，由郵政機關為送達者，得將文書寄存
    於送達地之郵政機關。寄存機關自收受寄存文書之日起，應
    保存3 個月，違反道路交通管理事件統一裁罰基準及處理細
    則第5 條，行政程序法第72條第1 項前段、第73條第1 項、
    第3 項、第74條分別定有明文，故舉發違反道路交通管理事
    件通知單，自應依上開規定送達受處分人始為合法。查本案
    高雄市政府交通局之舉發違反道路交通管理事件通知單「應
    到案日期」欄，雖記載異議人之應到案日期為94年1 月8 日
    ，惟舉發機關並非於異議人違規當時當場舉發，而係事後以
    舉發通知單逕行舉發，有前開通知單附卷可稽，是舉發機關
    自應將該舉發通知單依法送達予異議人收受始屬適法。然本
    案舉發通知單因異議人遷移不明而遭退件，有高雄市政府交
    通局送達證書及高雄市路邊停車場未補繳停車費通知舉發單
    各1 份附卷可稽（見高雄市政府交通局94年5 月18日高市交
    裁字第0940017053號函覆本院資料），則本案舉發通知單既
    未合法送達異議人，揆諸前揭規定及說明，原處分機關所為
    之前揭裁決即非合法。至原處分機關雖已將前揭裁決書送達
    異議人，惟舉發違反道路交通管理事件通知單既未經合法送
    達，則異議人顯無從自動繳納罰鍰或到案聽候裁決，原處分
    機關逕行裁決之期間亦無從起算，自不得以裁決書已合法送
    達為由，即認原處分機關前揭裁決合法，附此敘明。
四、綜上所述，基於前開舉證責任分配原則，原處分機關並未提
    出證據證明異議人已合法收受繳費通知單而不依規定繳費，
    且原處分機關亦未將舉發通知單合法送達異議人，原處分機
    關未予詳查，遽予裁罰，顯非適法，從而，本件異議為有理
    由，原處分應予撤銷，另諭知異議人不罰。
五、據上論斷，應依道路交通管理處罰條例第87條第2 項、道路
    交通案件處理辦法第20條，裁定如主文。
中　　華　　民　　國　　94　　年　　5 　　月　　23　　日
                  交通法庭    法  官   裕 斗
以上正本證明與原本無異。
如不服本裁定，應於裁定送達後5 日內，向本院提出抗告狀。
中　　華　　民　　國　　94　　年　　5 　　月　　23　　日
                              書記官  趙 美 玲
